ACORDAO-COMPLETO-2529502

ACÓRDÃO 7998/2022 ATA 40/2022 - PRIMEIRA CÂMARA

VISTOS, relatados e discutidos estes autos que tratam de recurso de reconsideração interposto pela Sra. Katsonara Soares de Andrade Monteiro, ex-prefeita de Mato Grosso/PB, contra o Acórdão 13/2021-TCU-Primeira Câmara;
ACORDAM os Ministros do Tribunal de Contas da União reunidos em Sessão da 1ª Câmara, ante as razões expostas pelo Relator, em:
9.1. conhecer do recurso de reconsideração interposto pela Sra. Katsonara Soares de Andrade Monteiro, com fundamento no art. 32, inciso I, e 33, da Lei 8.443/1992, para, no mérito, negar-lhe provimento; e
9.2. notificar a recorrente e encaminhar cópia desta deliberação à Procuradoria da República no Estado da Paraíba.

Recurso de reconsideração interposto por ex-prefeita de Mato Grosso/PB contra deliberação que julgou suas contas especiais irregulares, condenou-a em débito e lhe aplicou multa, em razão de irregularidades na execução de convênio celebrado com o Ministério do Turismo.

Primeira Câmara

Município de Mato Grosso/PB.

3. Recorrente: Katsonara Soares de Andrade Monteiro (XXX.775.704-XX).

13.1. Ministros presentes: Walton Alencar Rodrigues (Presidente), Benjamin Zymler, Vital do Rêgo (Relator) e Jorge Oliveira.
13.2. Ministro-Substituto presente: Weder de Oliveira.

VITAL DO RÊGO

Ministro Benjamin Zymler.

Trata-se de recurso de reconsideração interposto pela Sra. Katsonara Soares de Andrade Monteiro, ex-prefeita de Mato Grosso - PB, contra o Acórdão 13/2021-TCU-Primeira Câmara, com o seguinte teor:
9.1. julgar irregulares as contas da sra. Katsonara Soares de Andrade Monteiro, condenando-a, ao pagamento da quantia abaixo relacionada, com a incidência dos devidos encargos legais, calculados a partir das datas correspondentes até o efetivo recolhimento, na forma da legislação em vigor, nos termos dos arts. 1°, inciso I, 16, inciso III, alínea "c", 19 e 23, inciso III, da Lei 8.443/1992:
	DATA
	VALOR (R$) 

	24/6/2010
	86.500,00

9.2. fixar o prazo de 15 (quinze) dias, a contar da data da notificação, para que a responsável de que trata o subitem anterior comprove, perante o Tribunal, o recolhimento da referida quantia aos cofres do Tesouro Nacional, nos termos do art. 23, inciso III, alínea "a", da Lei 8.443/1992 c/c o art. 214, inciso III, alínea "a", do Regimento Interno do TCU (RI/TCU) ;
9.3. aplicar à responsável abaixo arrolada a pena de multa prevista no art. 57 da Lei 8.443/1992, de acordo com os valores indicados:
	Responsável
	Valor (R$) 

	Katsonara Soares de Andrade Monteiro
	15.000,00

9.4. fixar o prazo de 15 (quinze) dias, a contar da data da notificação, para que a responsável de que trata o subitem anterior comprove, perante o Tribunal (arts. 214, inciso III, alínea "a", e 269 do RI/TCU) , o recolhimento da referida quantia aos cofres do Tesouro Nacional, atualizadas, quando pagas após seu vencimento, monetariamente, desde a data de prolação deste acórdão até a do efetivo recolhimento, na forma da legislação em vigor;
9.5. autorizar a cobrança judicial das dívidas, caso não atendidas as notificações, nos termos do art. 28, inciso II, da Lei 8.443/1992;
9.6. autorizar, desde já, caso requerido, o parcelamento das dívidas em até 36 (trinta e seis) parcelas mensais e consecutivas, incidindo, sobre cada parcela, os correspondentes acréscimos legais, alertando a responsável de que a falta de pagamento de qualquer parcela importará no vencimento antecipado do saldo devedor, nos termos do art. 26 da Lei 8.443/1992, c/c o art. 217 do Regimento Interno/TCU;
9.7. dar ciência deste acórdão à Procuradoria da República no Estado da Paraíba, nos termos do art. 16, § 3º, da Lei 8.443/1992.
No âmbito da Secretaria de Recursos (Serur) , foi elaborada a instrução à peça 122, a seguir transcrita com os ajustes de forma pertinentes, cujo encaminhamento foi encampado pelo dirigente da unidade (peça 123) :
HISTÓRICO
2. 	A Tomada de Contas Especial foi instaurada em razão de irregularidades na aplicação dos recursos federais repassados no âmbito do Convênio 189/2010, celebrado entre o Município de Mato Grosso/PB e o Ministério do Turismo.
2.1. O convênio, no valor de R$ 105.000,00, sendo R$ 100.000,00 à conta do concedente e R$ 5.000,00 referentes à contrapartida do convenente, teve por objeto o "apoio à realização do Projeto intitulado 'Mato Grosso Fest1, no dia 30 de abril de 2010'", com vigência estipulada para o período de 26/4/2010 a 4/9/2010.
2.2. 	O ajuste previa a realização das seguintes ações principais (peça 48) :
- contratação da banda Cavaleiros do Forró (atração regional) , para apresentação no dia 30 de abril de 2010;
- contratação da banda Forró Salgado (atração regional) , para apresentação no dia 1º de maio de 2010;
- locação de cabines sanitárias com vaso sanitário, espelho, porta-papel e piso antiderrapante;
- locação de equipamentos de som;
 - locação de gerador (180 KVA) ; e
- locação de palco em estrutura metálica e sistema de iluminação.
2.3. 	Embora tenha sido constatada a execução do objeto, foram apontadas as seguintes irregularidades na aplicação dos recursos repassados:
- realização de evento vinculado ao aniversário do município, em contrariedade ao disposto na cláusula do convênio;
- contratação, por inexigibilidade de licitação, de empresas que não detinham direitos de exclusividade de artistas; e
- ausência de comprovação de que as empresas contratadas pagaram o cachê de bandas ou cantores que realizaram o evento.
2.4.	Em abril de 2015, o setor competente do Ministério do Turismo informou à Sra. Katsonara Soares de Andrade Monteiro a reprovação da sua prestação de contas (peça 30) . Em março/2017 foi autuado processo de Tomada de Contas Especial (peça 59) .
2.5.	Em março de 2017 foi emitido o Relatório de TCE 19/2017, do qual se deduz que a "execução física" foi reprovada pelas seguintes razões, em síntese (peça 59, p. 2) :
O Convenente sustentou que o evento objeto do Convênio foi realizado em 30 de abril e o aniversário do município é no dia 29 do mesmo mês. Neste dia 29 houve outro evento para comemorar o aniversário da cidade, apoiado pela Empresa Paraibana de Turismo S/A (PBTUR) , que aprovou as contas do convênio celebrado com o município. O fato de o evento apoiado pelo MTur ter acontecido no dia 30 de abril não o isenta de ter sido realizado em comemoração ao aniversário do município. No material encaminhado pelo convenente, pode-se observar que a comemoração se estendeu do dia 28/04 ao dia 30/04. Assim, o fato de ter tido um evento no dia anterior não retira do evento objeto do convênio o caráter de celebração de aniversário. Ambos os eventos fizeram parte das comemorações. A Portaria MTur 153/2009 disciplina a celebração dos convênios, e a tipologia "aniversário de emancipação de município" não se enquadra no rol taxativo de tipologias de eventos passíveis de ser apoiados pelo Ministério. Este evento não poderia ter sido realizado com seus recursos, uma vez que afronta as normas do órgão.
2.6.	O Relatório de Auditoria emitido no âmbito da Controladoria Geral da União, assim como o Certificado de Auditoria e o Parecer do Dirigente de Controle Interno encontram-se nos autos (peças 60-62) .
2.7.	Em outubro de 2017, o Ministro de Estado do Turismo atestou haver tomado conhecimento das conclusões do Controle Interno e encaminhou o processo ao TCU (peça 63) .
2.8.	No âmbito do TCU, a Secex-TCU promoveu a citação e a audiência da sra. Katsonara Soares de Andrade Monteiro, ex-Prefeita de Mato Grosso/PB (gestão: 1º/1/2009 a 31/12/2012) , para apresentar defesa e/ou recolher o valor total dívida atualizada em 23/9/2019 de R$ 168.160,00 (peças 81/82) .
2.9.	Após analisar as alegações de defesa apresentadas, a Secex-TCE propôs rejeitá-las, condenar a responsável ao pagamento de R$ 100.000,00, com atualização monetária a partir de 26/6/2010 até a data do recolhimento, e aplicar-lhe multa do art. 57 da Lei 8.443/1992 (peça 86) .
2.10.	O Representante do Ministério Público concordou com a proposta da Unidade Técnica (peça 89) .
2.11. 	Em 26/1/2021, a Primeira Câmara prolatou o Acórdão 13/2021 (peça 91) , em que julgou irregulares as contas de Katsonara Soares de Andrade Monteiro, condenou-a ao pagamento de R$ 86.500,00, com atualização monetária e juros de mora, calculados a partir de 24/6/2010 até o efetivo recolhimento, e aplicou-lhe multa do art. 57 da Lei 8.443/1992 no valor de R$ 15.000,00.
2.12.	Contra esse acórdão a responsável interpôs recurso de reconsideração (peça 105) a ser aqui examinado.
EXAME DE ADMISSIBILIDADE
3.Reitera-se o exame de admissibilidade realizado (peças 106/107) , propondo conhecer do recurso de reconsideração e suspender os efeitos dos itens 9.1, 9.2, 9.3, 9.4 e 9.5 do Acórdão 13/2021-TCU-Primeira Câmara, com base nos artigos 32, inciso I, e 33 da Lei 8.443/1992. O Ministro Vital do Rêgo conheceu do recurso, conforme exame de admissibilidade realizado pela unidade técnica (peça 110) .
EXAME DE MÉRITO
4.Constitui objeto do presente recurso analisar se:
a) ocorreu a prescrição da pretensão punitiva e de ressarcimento (peça 105, p. 4-6) ;
b) houve a execução do objeto do convênio e a regular aplicação dos recursos (peça 105, p. 7 e ss) .
5. Da prescrição
5.1.A defesa afirma que nesta demanda há diversos pontos que ensejam a extinção da pretensão punitiva e da pretensão de ressarcimento. Primeiro, conforme peça 86-instrução, a data da ocorrência do suposto dano é 24/6/2010, sendo que "Prescreve em cinco anos a ação punitiva da Administração Pública Federal, direta e indireta, no exercício do poder de polícia, objetivando apurar infração à legislação em vigor, contados da data da prática do ato ou, no caso de infração permanente ou continuada, do dia em que tiver cessado." (art. 1º da Lei 9.873/1999) .
5.2.Assim, diz a defesa técnica: "a prescrição da pretensão executória desta demanda ocorreu após cinco anos, contados da data do ato. O convênio ocorreu em 2010, os recursos foram transferidos em 24/6/2010 e o TCU só deu início à Tomada de Contas em 2019. Logo, o exercício da ação punitiva encontra-se prejudicado" (peça 105, p. 5) .
5.3.Defende a aplicação do entendimento firmado pelo Supremo Tribunal Federal, ao apreciar o Tema 899, quando fixou a seguinte Tese de Repercussão Geral: "É prescritível a pretensão de ressarcimento ao erário fundada em decisão de Tribunal de Contas". Assim, considerando que o TCU não julga pessoas, mas sim a análise técnica das contas, a pretensão de ressarcimento ao erário em face de agentes públicos prescreve na forma da Lei 6.830/1980 (Lei de Execução Fiscal) . Em decisão de 20 de abril de 2020, o STF ao julgar o Recurso Extraordinário 636.886/AL, dispôs que, como o TCU não julga pessoas, deixando de perquirir a existência de dolo decorrente de ato de improbidade administrativa, a pretensão de ressarcimento ao erário em face de agentes públicos prescreve na forma da Lei 6.830/1980 (Lei de Execução Fiscal) , vejamos (...) 
5.4.Deste modo, após o apanhado exposto acima, resta configurado, por meio de diversos entendimentos que, para a demanda em comento, há a incidência dos efeitos da prescrição, entendimento pacificado no Supremo Tribunal Federal.
Análise
5.5.A Secretaria de Recursos (Serur) tem adotado, no exame da prescrição, os entendimentos detalhados no estudo e nos pronunciamentos anteriores da Secretaria que foram juntados aos autos e constituem a peça 121. Ali estão desenvolvidas as seguintes premissas que serão utilizadas no presente exame:
	a)  ao julgar o RE 636.886, o STF conferiu nova interpretação ao art. 37, § 5º, da Constituição Federal, fixando a tese de que "é prescritível a pretensão de ressarcimento ao erário fundada em decisão de Tribunal de Contas";
	b)  as pretensões punitiva e de ressarcimento devem observar o mesmo regime na atividade de controle externo, dado o objetivo comum da prescrição, de fixar prazo para o Tribunal de Contas agir, para caracterizar o ilícito, identificar seu autor, dimensionar as consequências da conduta e impor as consequências legais, independentemente de tais consequências terem natureza punitiva ou ressarcitória;
	c)  até que sobrevenha norma específica, entende-se que a prescrição das pretensões punitiva e de ressarcimento, no processo de controle externo, deve observar o regime da Lei 9.873/1999, na linha dos recentes pronunciamentos do STF a respeito. Assim, sem prejuízo de se realizar o exame da prescrição também segundo o prazo decenal previsto no Código Civil, o critério adotado, na formulação da proposta de encaminhamento, será o da Lei 9.873/1999.
Análise da prescrição segundo os critérios do Acórdão 1441/2016-TCU-Plenário:
5.6.No tocante à pretensão punitiva, o TCU tem aplicado os critérios definidos no Acórdão 1441/2016-TCU-Plenário, que uniformizou sua jurisprudência sobre a matéria, pela aplicação da regra geral do Código Civil (CC) , de modo que a prescrição é reconhecível pelo decurso do prazo de dez anos (CC, art. 205) , com início na data de ocorrência da irregularidade sancionada (CC, art. 189) e interrupção na data do ato que ordenar a citação, audiência ou oitiva da parte.
5.7.Entre as razões que justificaram a adoção desse critério, destaca-se a natureza abrangente da regra prevista no citado art. 205, preordenada a incidir sobre os casos de pretensão que não tenham prazo prescricional específico estabelecido em lei, como no presente caso.
5.8.Sendo assim, no caso em exame, por um simples exercício de cognição sumária, é possível afirmar, com plena segurança, que não ocorreu a prescrição da pretensão punitiva, nos termos do aludido Acórdão 1441/2016-TCU-Plenário, visto que a irregularidade sancionada se deu em 24/6/2010 e o ato de ordenação da citação ocorreu em 6/6/2019, ou seja, em prazo inferior a dez anos.
5.9.Com efeito, a partir do julgamento do RE 636.886, o Supremo Tribunal Federal decidiu pela prescrição da pretensão de ressarcimento ao erário, tendo por fundamento, entre outros diplomas legais, a Lei 9.873/1999. Assim, far-se-á a análise da alegada prescrição aplicando-se os critérios dessa lei, cujo resultado será adotado na proposta de encaminhamento, conforme exposto no item 5.5.c desta instrução.
Análise da prescrição pelo regime da Lei 9.873/1999
5.10.A Lei 9.873/1999 em seu art. 1º, caput, estabelece o prazo prescricional de cinco anos da "ação punitiva", nos seguintes termos:
Art. 1º. Prescreve em cinco anos a ação punitiva da Administração Pública Federal, direta e indireta, no exercício do poder de polícia, objetivando apurar infração à legislação em vigor, contados da data da prática do ato ou, no caso de infração permanente ou continuada, do dia em que tiver cessado".
5.11.O parágrafo primeiro disciplina a chamada prescrição intercorrente:
§1º. Incide a prescrição no procedimento administrativo paralisado por mais de três anos, pendente de julgamento ou despacho, cujos autos serão arquivados de ofício ou mediante requerimento da parte interessada, sem prejuízo da apuração da responsabilidade funcional decorrente da paralisação, se for o caso".
5.12.O artigo 2º cuida das hipóteses de interrupção da prescrição, conforme abaixo transcrito:
Art. 2o Interrompe-se a prescrição da ação punitiva:
I - pela notificação ou citação do indiciado ou acusado, inclusive por meio de edital;
II - por qualquer ato inequívoco, que importe apuração do fato; [grifo acrescido]
III - pela decisão condenatória recorrível.
IV - por qualquer ato inequívoco que importe em manifestação expressa de tentativa de solução conciliatória no âmbito interno da administração pública federal.
5.13.No caso em exame, o ato infracional consiste na ausência de demonstração do nexo causal entre os recursos repassados e os comprovantes de despesas, isto é, não foi demonstrada a regular aplicação dos recursos referentes aos artistas, no montante de R$ 86.500,00. Em se tratando de relação jurídica convenial, como neste caso, tem-se adotado, como dies a quo do quinquênio prescricional, a data de entrega da prestação de contas final do Convênio ao Concedente. Neste caso, diante do documento que constitui a peça 1, e considerando o período de execução do ajuste: 26/4 a 30/6/2010, deduz-se que a entrega da prestação de contas se deu em 28/7/2010. Assim, com base no disposto no art. 1º, caput, da Lei 9.873/1999, compreende-se que tal data constitui o termo inicial do quinquênio nele previsto.
	Interrupção do prazo quinquenal
5.14.Compulsando os autos, verificou-se que o setor competente do Ministério do Turismo encaminhou o OFÍCIO N° 1233/2012 CGMC/SNPTur/MTur, de 26/10/2012, à Prefeitura Municipal de Mato Grosso/PB, "solicitando documentação complementar comprobatória da regular utilização dos recursos públicos aplicados no âmbito do Convênio acima mencionado", o qual foi recebido em 5/11/2012 (peças 10 e 11) .
5.15.Tal Ofício constitui ato com a finalidade inequívoca de apuração da irregularidade que veio a ensejar a condenação da ora recorrente, o qual tem aptidão parar interromper o curso do quinquênio prescricional iniciado em 28/7/2010, nos termos do art. 2º, inciso II, da Lei 8.973/1999, acima transcrito.
5.16.Portanto, verifica-se que entre a data do ato infracional ocorrido em 28/7/2010 e a data do Ofício que solicitou o envio de documentação complementar visando à apuração da irregularidade ensejadora da condenação (26/10/2012) , passaram-se menos de três anos, a evidenciar inocorrência da prescrição prevista no art. 1º, caput, da Lei 9.873/1999.
	 Prescrição intercorrente
5.17.Se o processo ficar paralisado por mais de três anos, aguardando "julgamento ou despacho", ocorre a chamada prescrição intercorrente, de que trata o § 1º do art. 1º da Lei 9.873/1999.
5.18.Há correlação entre a hipótese descrita acima e as causas de interrupção previstas no art. 2º. Assim, ocorrendo interrupção por qualquer hipótese do art. 2º, o processo não poderá ficar inativo, sem impulso relevante, por mais de três anos. Esse prazo é específico, afastando-se tanto o geral de cinco anos quanto o especial, da lei penal (§ 2º) . Tem por fim imprimir eficiência e celeridade às apurações administrativas, de modo que a Lei não tolera uma paralisação do processo que ultrapasse um triênio, sob pena de ocorrer a "prescrição".
5.19.No caso em exame, após a interrupção em outubro/2012 do quinquênio que fora iniciado em julho/2010, verifica-se que a Prefeitura Convenente requereu prorrogação do prazo para atender à demanda do Ministério do Turismo, em novembro/2012 (peça 12) , o que foi indeferido em dezembro/2012 (peça 13) . Depois disso, atos diversos foram praticados, impulsionando o processo regularmente (peças 14-29) . Em abril/2015, o setor competente do Ministério do Turismo informou à Sra. Katsonara Soares de Andrade Monteiro a reprovação da sua prestação de contas (peça 30) . Em março/2017 foi autuado processo de Tomada de Contas Especial (peça 59) e encaminhado ao TCU em outubro/2017 (peça 63) . Em setembro/2019, a Secex-TCE promoveu a citação da responsável (peças 81 e 82) . Em janeiro/2021, a Primeira Câmara do TCU prolatou a decisão recorrível (peça 91) .
5.20. Portanto, pela análise dos atos praticados no processo após a interrupção do prazo quinquenal, conclui-se que não houve paralisação do processo por mais de três anos e, por conseguinte, não ocorreu a chamada "prescrição intercorrente".
5.21.Ante o exame realizado, opina-se pela rejeição do argumento apresentado neste ponto.
6. Da execução do objeto do convênio e regular aplicação dos recursos
6.1.O defensor da recorrente enfatiza "um ponto relevantíssimo que infelizmente deixou de ser considerado no Acórdão ora vergastado, qual seja, FOI CONSTATADA A EXECUÇÃO DO OBJETO".
6.2.Afirma que a imputação de débito e multa se baseia tão somente no argumento de que embora esteja comprovada a realização da festa, não ficou demonstrado que os artistas efetivamente foram pagos. Tal entendimento representa enriquecimento ilícito por parte do Estado, pois reconhecer que o evento foi realizado e imputar o valor total da apresentação ao gestor foge ao razoável.
6.3.Diz que em nenhuma região do país, nenhum artista sobe ao palco sem que antes receba sua contraprestação, e aqui não foi diferente, especialmente quando consta dos autos (peça 75) comprovantes de pagamento à empresa contratada, bem como todos os documentos relacionados à liquidação da despesa, prova irrefutável de que houve o pagamento corretamente.
6.4.Aduz que no sítio eletrônico oficial da Banda Cavaleiros do Forró consta a apresentação desta no Município de Mato Grosso, assim como da banda Forró Salgado (peça 105, p. 9/10) . Desta forma, sendo incontroverso que a apresentação artística ocorreu, que o empresário detentor da exclusividade para o dia recebeu o pagamento, que a própria banda divulgou a apresentação em seu sítio eletrônico oficial, como afirmar que não houve pagamento a quem de direito?
6.5.Ademais, não há qualquer ação de cobrança das referidas atrações artísticas ao Município de Jericó-PB, o que é mais uma prova do pagamento.
6.6.Cita precedente em que o TCU julgou Recurso de Reconsideração interposto pela ex-prefeita do Município de Belém de Brejo do Cruz/PB contra o Acórdão 5662/2014-TCU-Primeira Câmara, e que assim decidiu [Acórdão 5156/2015-TCU-Primeira Câmara, Relator Ministro José Mucio]:
RECURSO DE RECONSIDERAÇÃO EM TOMADA DE CONTAS ESPECIAL. CONVÊNIO FIRMADO PELO MINISTÉRIO DO TURISMO. CITAÇÃO PELA NÃO COMPROVAÇÃO DA BOA E REGULAR APLICAÇÃO DOS RECURSOS EM FACE DE DIVERSAS FALHAS NA PRESTAÇÃO DE CONTAS. ACOLHIMENTO PARCIAL DAS ALEGAÇÕES DE DEFESA. AFASTAMENTO DO DÉBITO. CONTRATAÇÃO IRREGULAR POR INEXIGIBILIDADE DE LICITAÇÃO. FALTA DE COMPROVAÇÃO DO CONTRATO DE EXCLUSIVIDADE ENTRE A EMPRESA CONTRATADA E OS ARTISTAS. CONTAS IRREGULARES. MULTA. Acórdão 5662/2014-TCU-Primeira Câmara. CONHECIMENTO. ALEGAÇÕES RECURSAIS SUFICIENTES PARA MODIFICAR O ACÓRDÃO RECORRIDO. PROVIMENTO. CONTAS REGULARES COM RESSALVA.
O Ministro Relator salientou em seu voto que, em relação à cópia do contrato de exclusividade dos artistas com o empresário contratado, registrado em cartório, "houve falha relativa a não cumprimento exato da norma regulamentar pertinente", todavia o ministro-relator entendeu que a "impropriedade não justificaria, por si só, o julgamento pela irregularidade das contas (...) ".
6.7.Enfatiza que apesar da não comprovação do contrato de exclusividade entre a contratada e os artistas  (RESSALTANDO-SE QUE HÁ AS CARTAS DE EXCLUSIVIDADE REGISTRADAS EM CARTÓRIO e OS CONTRATOS DE CESSÃO DE DIREITOS E OBRIGAÇÕES) , não houve omissão do dever de prestar contas, não houve lesão aos cofres públicos, por conseguinte não ocorreu prática de ato ilegal, ilegítimo ou antieconômico de que resultasse dano à Administração Pública.
6.8.Cita a decisão proferida nos autos do Processo 0800260-70.2018.4.05.8202, que tramita na 8ª Vara Federal - PB, tratando da inexigibilidade de licitação levada a efeito pela ora recorrente para a execução do evento "Mato Grosso Fest" objeto do Convênio em questão. O Parquet Ministerial que instaurou o procedimento investigatório alegava que teria causado prejuízo aos cofres públicos federais, posto que, se fossem contratados os empresários exclusivos dos artistas ou fosse realizada contratação direta, não haveria qualquer intermediário a ser remunerado na negociação. Contudo, o Juiz Federal Diego Fernandes Guimarães rejeitou a denúncia, pelos seguintes motivos:
"Destarte, rejeito a denúncia, por falta de justa causa (art. 395, III, do Código de Processo Penal) , com base nos entendimentos acima, e tendo em vista que o órgão ministerial em sua denúncia, apesar de narrar e quantificar o prejuízo ao erário considera-o como presumido, na medida em que entende que situado na ausência de contratação de oferta mais vantajosa, que não deveria abranger a comissão de intermediário, o que, a meu sentir, não atende à natureza material do crime em referência.
Como tenho destacado em outras ações penais, a composição de preços de bandas ou demais artistas não depende, apenas, da existência de mediadores comerciais, afinal existem externalidades positivas ou negativas que influenciam na maior ou menor faixa de preços estabelecida, como a relação do intermediário com o empresário/produtor ou com o próprio artista, o local da contratação, a duração da apresentação, custo de transporte e mobilização nas datas próximas ao evento, etc."
6.9.Ainda em relação à contratação, por inexigibilidade de licitação, de empresas que não detinham direitos de exclusividade de artistas que se apresentaram no evento, cita a decisão pelo arquivamento do processo, nos termos do Acórdão 2107/2017-TCU-Segunda Câmara, Relator Ministro Aroldo Cedraz, em cujo exame técnico foi registrado o seguinte:
"Feitas estas considerações, entende-se, desde logo, que imputar débito ao então gestor no montante dos recursos pagos pelos serviços prestados constitui enriquecimento ilícito da Administração. Nesse sentido, de se destacar que não há qualquer indicativo de eventual superfaturamento, e, ainda, que os valores pagos relativos a cada banda foram aprovados pelo próprio Ministério do Turismo."
6.10.Destaca que a empresa contratada à época dos fatos era conhecida no meio artístico, gozando de excelente conceito e aceitação popular na região. Inclusive, vindo a prestar serviço da mesma natureza para cidades próximas. Tal fato é bastante para comprovar a credibilidade de que gozava a empresa perante as administrações públicas. Por fim, há de se ressaltar que houve a efetiva realização do objeto conveniado, aliás, frise-se que, também, foram realizados os pagamentos das despesas realizadas para consecução do objeto do convênio com os recursos federais repassados, além do mais não se vislumbrou superfaturamento.
6.11.Admitir que houve prejuízo ao erário e condenar o município ou mesmo a ex-gestora a devolver recursos quando INCONTROVERSO que houve a prestação do serviço, é chancelar o enriquecimento ilícito por parte do Estado, o que não é admitido no Estado Democrático de Direito em que vivemos.
6.12.Assim, a ausência do contrato de exclusividade não resultou em prejuízo que pudesse gerar a reprovação das contas, sendo falha de cunho meramente formal, visto que a Auditoria comprovou a existência de declarações e cartas de exclusividade. Ademais, os valores propostos pela empresa eram satisfatórios e compatíveis com os preços praticados no mercado musical à época.
6.13.O órgão concedente não encontrou irregularidades na execução do convênio. Apenas supôs que a festa não teria ocorrido, porque no dia anterior foi realizada a Festa de Emancipação Política. Mera suposição. Ora, não há que se falar em devolução de recursos que foram devidamente empregados pela municipalidade, uma vez que o objeto pactuado fora cumprido fielmente.
6.14.Também não se apresentou qualquer elemento indicador de desvio de recursos públicos, nem de que a ex-gestora tenha recebido vantagem indevida, nem de que tenha ocorrido ajuste, combinação ou qualquer outro expediente, tampouco enriquecimento ilícito. O Contrato foi integralmente cumprido, demonstrando sua boa-fé em cumprir o pactuado, fato este reconhecido pelo próprio MTur e assentado, também, no relatório técnico dessa egrégia Corte. Desse modo, frise-se que em tempo algum fora constatado pelo Ministério dano, dolo do agente público ou superfaturamento, haja vista que a Administração Pública cumpriu fielmente o disposto no objeto do convênio firmado. Além disso, o Ministério reprovou a execução física, porém, baseado unicamente na suposição infundada de que o objeto do Convênio foi para realizar a festa de Emancipação Política do Município, o que seria vedado por portaria do Ministério do Turismo, situação que restou afastada pelo Douto Relator da decisão recorrida.
6.15Assim, diante da manifesta ausência de dano ao erário, qualquer imputação de débito caracterizará enriquecimento da administração em prejuízo da recorrente. Os objetivos foram alcançados, conforme previsto no Plano de Trabalho aprovado, não houve malversação dos recursos públicos, logo deve ser afastada qualquer imputação de débito ou de multa à recorrente, sob pena de enriquecimento ilícito do Estado.
6.16.Além do mais, a comodidade da fiscalização ao exigir documentos que não estavam previstos contratualmente, em detrimento de outros que foram apresentados pelo gestor público a fim de comprovar a regularidade da aplicação do dinheiro, não pode ser suprida pela imputação de dano cuja existência não se demonstrou.
6.17.Ora, em tempo algum se arregimentou provas de que a recorrente tenha se apropriado dos recursos em tela. Ademais, é evidente que não há qualquer vantagem patrimonial advinda do ato administrativo em questão, sequer há provas mínimas nos autos que afirmem de modo contrário, quiçá o dolo, daí infere-se que não há possibilidade jurídica e nexo causal, em consequência, de modo que não cabe a imputação de nenhuma penalidade de cunho pessoal. É patente a contradição de imputar débito e multa por um serviço que foi realizado, ainda que algumas fotos apresentadas não tenham sido consideradas, já que não enquadravam o espaço completo da festa. Não se comprovou qualquer elemento que ensejasse a responsabilização da ex-gestora, tampouco dano ao erário.
Análise
6.18.A Secex-TCE realizou a citação da ora recorrente por meio do Ofício 8664/2019, de 23/9/2019 (peça 81) , pelas seguintes irregularidades:
I: realização de evento vinculado ao aniversário do município que é vedado pelo Ministério do Turismo; e
II: ausência de comprovação de que as empresas que não detinham direitos de exclusividade, contratadas irregularmente por inexigibilidade, pagaram o cachê de bandas ou cantores que realizaram o evento;
6.19.Além da citação, o mesmo Ofício chamou-a em audiência por esta irregularidade: "contratação, por inexigibilidade de licitação, de empresas que não detinham direitos de exclusividade de artistas que se apresentaram no evento".
6.20.Quanto à primeira irregularidade, diante do Relatório de TCE (peça 59) , observa-se que foi a única que motivou a área técnica do MTur a propor a reprovação da prestação de contas e a consequente devolução da totalidade dos recursos repassados. Proposta que foi adotada pelos dirigentes do órgão concedente.
6.21.No entanto, ao examiná-la, o eminente Relator Ministro Benjamin Zymler entendeu que a mesma não restou configurada, ao fundamento de que o evento festivo referente ao aniversário do município e o outro realizado no dia seguinte, vale dizer, a proximidade entre ambos, a seu ver, não pode ter descaracterizado o segundo. "Pelo contrário, uma maior concentração de atrações tende a proporcionar maior sinergia para desenvolver o potencial turístico da municipalidade" (itens 21-23 do Voto, peça 92) .
6.22. Dessa forma, a única irregularidade que havia dado ensejo à reprovação da prestação de contas do convênio, pelo órgão concedente, restou afastada pelo acórdão recorrido.
6.23. Entretanto, o Relator assinalou que foi contratada uma empresa intermediária e que não fora demonstrado o pagamento dos valores aos artistas, uma vez que não foram apresentadas notas fiscais e recibos emitidos em nome das bandas e artistas e assinados por seus representantes legais ou pelos seus empresários exclusivos. Daí deduziu que "não está estabelecido o nexo de causalidade entre os recursos repassados e os valores supostamente destinados às atrações artísticas". Nesse sentido, mencionou como precedentes desta Corte os Acórdãos da Primeira Câmara 13.372/2020, 7.288/2020 e 14.534/2019. Por fim, considerou que "não foi demonstrada a regular aplicação dos recursos referentes aos artistas, no montante de R$ 86.500,00, de forma que a responsável deve por eles responder" (peça 92) .
6.24.Quanto às demais despesas, no valor de R$ 13.500,00 (locação de cabines sanitárias; locação de equipamentos de som; locação de gerador (180 KVA) e locação de palco) , o Relator considerou que houve a regular aplicação dos recursos: "foram apresentados os devidos comprovantes compatíveis com o extrato da conta específica. Assim, como o objeto foi tido por executado, cabe considerar regular a aplicação desses recursos (peças 5, p. 5-6, e peça 3, p. 6) ".
6.25.Pois bem. Consta dos autos que o Município convenente contratou a empresa Micherles Xavier de Oliveira, por inexigibilidade de licitação (art. 25, III, da Lei 8.666/1993) , objetivando a " (...) contratação de serviço da 'Banda Cavaleiros do Forró e Banda Forró Salgado', para apresentação de show em praça pública no dia 30 de abril de 2010, durante a realização das festividades de Mato Grosso Fest 2010 do município de Mato Grosso-PB". O valor do contrato é de R$ 91.500,00, sendo R$ 65.000,00 para o pagamento à primeira banda e R$ 26.500,00 à segunda (peça 75, p. 35-36) .
6.26.Em relação aos pagamentos desse contrato, constam dos autos as notas de empenho em favor da empresa Micherles Xavier de Oliveira, nos valores de R$ 91.500,00 e R$ 13.500,00; notas fiscais emitidas pela Prefeitura Municipal de Mato Grosso nos referidos valores; comprovante de transferência da conta específica do convênio, no valor de R$ 105.000,00, para Micherles Xavier de Oliveira (peça 75, p. 21) ; recibos firmados por este, nos valores de R$ 91.500,00 e R$ 13.500,00, dentre outros documentos (peça 75, p. 20 e ss.) .
6.27. Ocorre que a Portaria 153/2009, do Ministério do Turismo, em seu art. 17, com redação dada pela Portaria-MTur 73/2010, de 4/10/2010, estabeleceu a seguinte regra:
§ 2º O convenente deverá exigir do contratante dos artistas e/ou bandas e/ou grupos documento comprobatório do efetivo recebimento do cachê por parte dos mesmos, a ser apresentado no ato da prestação de contas.
6.28.Com efeito, neste caso, o termo do convênio estabeleceu a obrigação da convenente de comprovar a regular aplicação dos recursos recebidos, devendo apresentar a prestação de contas com os documentos e informações especificamente indicados, entre outros "documento comprobatório do efetivo recebimento do cachê por parte dos artistas, e/ou bandas, e/ou grupos; emitido pelo contratante dos mesmos" (parágrafo primeiro da cláusula décima segunda, subitem "g" - peça 51, p. 14) .
6.29.	Entretanto, conforme apontado no voto que fundamenta o acórdão recorrido:
foi contratada empresa intermediária sem que tenham sido demonstrados os valores efetivamente pagos aos artistas. Isso porque não foram apresentadas notas fiscais e recibos emitidos em nome das bandas e artistas e assinados por seus representantes legais ou pelos seus empresários exclusivos.
6.30. Sem esses comprovantes - concluiu o Relator - "não está estabelecido o nexo de causalidade entre os recursos repassados e os valores supostamente destinados às atrações artísticas". Nesse sentido, há precedentes da Primeira Câmara assentados nos seguintes Acórdãos: 13.372/2020, 7.288/2020 e 14.534/2019 (peça 92, p. 2) .
6.31. A questão tem suscitado inúmeras discussões no âmbito deste Tribunal nos últimos anos. Com efeito, o Ministro Bruno Dantas foi relator do Acórdão 12194/2021-TCU-Primeira Câmara cuja fundamentação exposta em seu voto lança luz sobre a questão, da qual se destaca os pontos a seguir:
[...]
Todavia, para as demais bandas, o relator concluiu pela impossibilidade de se estabelecer o nexo de causalidade, e apontou o débito de R$ 23.000,00.
Nesse ponto, verifico que o recorrente não apresentou elementos capazes de sanear a ausência de contratos de exclusividade firmados com a empresa intermediadora, devidamente registrados em cartório, de modo a legitimar a contratação por inexigibilidade de licitação, nos termos do art. 25, inciso III, da Lei 8.666/1993.
Embora a ausência do documento em questão represente grave impropriedade na execução convenial, isso, por si só, não enseja a condenação em débito, cabendo, para isso, apurar a efetiva realização da apresentação contratada e, mais importante, o nexo de causalidade entre os recursos federais repassados ao convênio e o seu concreto recebimento pelo artista ou por seu representante devidamente habilitado, nos termos do Acórdão 1435/2017-TCU-Plenário.
Todavia, reputo adequado aplicar ao caso concreto o distinguishing inaugurado pelo Acórdão 1892/2020-TCU-Plenário, prolatado em data posterior à decisão recorrida.
Por meio do referido acórdão, este TCU a dotou a tese de que, em processos do Ministério do Turismo (MTur) referentes a eventos executados antes da norma contida no art. 17, §2°, da Portaria-MTur 153/2009, não seria razoável exigir a apresentação de comprovantes assinados pelos artistas ou seus representantes legais diretos, se a obrigação não constasse do termo de convênio.
Sublinho que, na edição original da Portaria 153/2009, vigente a partir de 8/10/2009, não constava o referido dispositivo. Somente com a publicação da Portaria-MTur 73/2010, em 4/10/2010, adentrou no mundo jurídico a exigência quanto à apresentação, na prestação de contas, dos recibos dos cachês, com a inserção do §2° no art. 17 na portaria anterior.
Assim, após reanalisar detidamente os autos, a despeito das peculiaridades ressaltadas pelo Ministro Walton Alencar Rodrigues, entendo que situação fática apresentada permite que seja dado o mesmo deslinde do Acórdão 1892/2020-TCU-Plenário e tantos outros que se seguiram, em atenção ao princípio da segurança jurídica e da harmonização da jurisprudência deste Tribunal em processos do MTur.
Dado que o ajuste vigeu de 19/6/2009 a 18/8/2009, e que não havia cláusulas no termo do convênio, nem normativos à época, a exigir comprovantes do efetivo recebimento do cachê pelos artistas, entendo que, em relação ao pagamento referente às apresentações artísticas, o estabelecimento do nexo de causalidade pode ser feito por meio dos seguintes documentos constantes dos autos: [destaques acrescidos]
i) plano de trabalho (peça 1, p. 11) ;
ii) contrato de prestação de serviços com a Empresa Leão Produções e Eventos Ltda, de 9/6/2009, no valor de R$ 110.000,00 (peça 9, p. 115) ;
iii) nota de empenho 60904/2009, de 9/6/2009, no valor de R$ 110.000,00 (peça 9, p. 90) ;
iv) ordem de pagamento 2033, de 15/9/2009, no valor de R$ 110.000,00 (peça 9, p. 91) ;
v) nota fiscal 13, emitida pela empresa contratada em 14/9/2009, no valor de R$ 110.000,00, com discriminação do evento, data de realização e número do convênio (peça 9, p. 93) ;
vi) recibo emitido pela Empresa Leão Produções e Eventos Ltda (peça 9, p. 94) ;
v) extrato bancário (peça 9, p. 88) .
[...]
6.32.	De acordo com o excerto acima, a partir da prolação do Acórdão 1892/2020-TCU-Plenário, Relator Ministro Aroldo Cedraz, este TCU adotou a tese de que, em processos do Ministério do Turismo (MTur) referentes a eventos executados antes da norma contida no art. 17, §2°, da Portaria-MTur 153/2009, não seria razoável exigir a apresentação de comprovantes assinados pelos artistas ou seus representantes legais diretos, se a obrigação não constasse do termo de convênio.
6.33.	Sendo assim, a contrario sensu, segundo a compreensão exposta no trecho do voto acima transcrito, se a obrigação constar do termo de convênio, será de rigor exigir a apresentação de comprovantes assinados pelos artistas ou seus representantes legais diretos, como condição para o estabelecimento do nexo de causalidade entre os recursos federais repassados ao convênio e o seu concreto recebimento pelo artista ou por seu representante devidamente habilitado.
6.34.	Há informação nos autos de que a execução do convênio se deu entre 26/4/2010 e 30/6/2010 (peça 48) .
6.35.	Mais importante, no presente caso, como já foi dito, o termo de convênio estabeleceu a obrigação da convenente de comprovar a regular aplicação dos recursos recebidos, devendo apresentar a prestação de contas com os documentos e informações especificamente indicados, entre outros "documento comprobatório do efetivo recebimento do cachê por parte dos artistas, e/ou bandas, e/ou grupos emitido pelo contratante dos mesmos", nos termos do parágrafo primeiro da cláusula décima segunda, subitem "g" (peça 51, p. 14) .
6.36.	Por outro lado, tal como assentado na fundamentação da decisão recorrida, "não foram apresentadas notas fiscais e recibos emitidos em nome das bandas e artistas e assinados por seus representantes legais ou pelos seus empresários exclusivos" (peça 92) . Sem esses comprovantes, não está estabelecido o nexo causal entre os recursos federais repassados ao convênio e o recebimento deles pelo artista ou por seu representante devidamente habilitado.
6.37.Além disso, ante o registro constante no extrato da conta específica do convênio (peça 75, p. 21) , resta evidenciado que o destino dado aos recursos não foi aquele previsto no objeto definido, qual seja, o pagamento às bandas pela apresentação de show. Daí não se saber qual o real destino que lhes foi dado, razão pela qual se presume a ocorrência de dano ao erário federal, a justificar a manutenção do correspondente débito imputado pelo Tribunal de Contas da União.
6.38.Portanto, em consonância com a atual jurisprudência desta Corte de Contas, notadamente os precedentes estabelecidos pelos Acórdão 1892/2020-TCU-Plenário e 12194/2021-1ª Câmara, opina-se pelo não acolhimento dos argumentos apresentados no recurso em exame.
CONCLUSÃO
7.	Da análise de mérito do presente recurso, conclui-se que:
	a) não ocorreu a alegada prescrição da pretensão punitiva e de ressarcimento (item 5) ;
	b) houve a comprovação da apresentação de show pelas bandas indicadas no objeto do convênio, porém, não houve a demonstração do nexo causal entre os recursos federais repassados ao convênio e o recebimento deles pelo artista ou por seu representante devidamente habilitado (item 6) ;
7.1.Por conseguinte, opina-se no sentido de negar provimento ao recurso em exame.
PROPOSTA DE ENCAMINHAMENTO
8.	Ante o exposto, submete-se os autos à consideração superior, propondo, com base nos artigos 32, inciso I, e 33 da Lei 8.443/1992:
	a) conhecer do recurso de reconsideração e no mérito negar-lhe provimento, mantendo inalterado o Acórdão 13/2021-TCU-Primeira Câmara;
	b) informar a recorrente e demais interessados do acórdão a ser proferido, destacando que o relatório e o voto que o fundamentam podem ser acessados por meio do endereço eletrônico www.tcu.gov.br/acordaos
O Ministério Público junto ao TCU, nos autos representado pelo Subprocurador-Geral Dr. Lucas Rocha Furtado, manifestou de acordo com a proposta supra (peça 124) .
É o relatório.

Paulo Ítalo de Oliveira Vilar (OAB/PB 14.233) e outro.

Subprocurador-Geral Lucas Rocha Furtado.

RECURSO DE RECONSIDERAÇÃO EM TOMADA DE CONTAS ESPECIAL. ALEGAÇÕES INSUFICIENTES PARA ALTERAÇÃO DA DELIBERAÇÃO ORIGINAL. CONHECIMENTO. NEGATIVA DE PROVIMENTO.

TOMADA DE CONTAS ESPECIAL (TCE)

Secretaria de Recursos (Serur).

Preenchidos os requisitos de admissibilidade previstos nos arts. 32, inciso I, e 33 da Lei 8.443/1992, o recurso de reconsideração interposto pela Sra. Katsonara Soares de Andrade Monteiro, ex-prefeita de Mato Grosso/PB, contra o Acórdão 13/2021-TCU-Primeira Câmara, deve ser conhecido.
Por meio do acórdão recorrido, as contas especiais da recorrente foram julgadas irregulares, tendo sido condenada em débito e apenada com a multa do art. 57 da Lei 8.443/1992, em virtude de irregularidades na execução do Convênio 189/2010, celebrado com o Ministério do Turismo, para apoiar o projeto "Mato Grosso Fest1".
O acórdão recorrido se fundamentou nas seguintes irregularidades (peça 92) : 
	(a) ausência de nexo: não demonstração do efetivo recebimento dos cachês pelos artistas, ante a ausência de notas fiscais e recibos emitidos em nome das bandas e artistas e assinados por seus representantes legais ou pelos seus empresários exclusivos (R$ 86.500,00) ; e
	(b) contratação por inexigibilidade, em face da ausência de contrato de exclusividade dos artistas com o empresário, registrado em cartório.
Nesta oportunidade, a Sra. Katsonara Soares de Andrade Monteiro alegou, em suma: (a) extinção da pretensão punitiva e ressarcitória; (b) o objeto foi executado e imputar a devolução dos recursos seria enriquecimento ilícito do Estado; (c) houve o pagamento à contratada, como demonstram os documentos relacionados à liquidação da despesa; (d) no sítio eletrônico oficial da Banda Cavaleiros do Forró consta sua apresentação no evento, assim como da banda Forró Salgado (peça 105, p. 9/10) ; (e) não há qualquer ação de cobrança das referidas atrações artísticas ao município, o que é mais uma prova do pagamento; (f) apesar da ausência do contrato de exclusividade entre a contratada e os artistas, há cartas de exclusividade registradas em cartório e os contratos de cessão de direitos e obrigações; e (g) a ausência do contrato de exclusividade não resultou em prejuízo que pudesse gerar a reprovação das contas.
A Secretaria de Recursos (Serur) , após análise, posicionou-se, em pareceres uniformes, pela negativa de provimento ao recurso, no que foi acompanhada pelo Ministério Público junto a este Tribunal (MPTCU) .
Preliminarmente, a referida unidade técnica registrou que não ocorreu a prescrição da pretensão punitiva, nem nos termos do Acórdão 1441/2016-TCU-Plenário nem nos da Lei 9.873/1999. Primeiro, porque entre a data da irregularidade sancionada e o ato de ordenação da citação não decorreram mais de dez anos. Segundo, porque também não se passaram mais de cinco anos entre a data da irregularidade a data do ofício que solicitou o envio de documentação complementar visando à apuração da irregularidade ensejadora da condenação, sem paralisação do processo por mais de três anos.
Quanto ao mérito, para a referida unidade instrutiva, apesar de os documentos financeiros demonstrarem o pagamento à empresa contratada, houve descumprimento dos termos do convênio que exigiam a obrigação da convenente de apresentação do efetivo recebimento do cachê por parte dos artistas/bandas. Desta forma, segundo entendeu, não houve a demonstração do nexo causal.
Feito esse breve resumo, passo à análise dos autos.
II
Acolho o desfecho proposto pelas instâncias anteriores.
O objeto conveniado é referente à contratação das bandas Cavaleiros do Forró (R$ 60 mil) e Forró Salgado (R$ 26.500,00) ; e à locação de cabines sanitárias, de equipamentos de som, de gerador, de palco e de sistema de iluminação (R$ 13.500,00) .
A execução física foi comprovada e o débito ficou circunscrito ao valor das bandas (R$ 86.500,00) . Segundo o relator a quo, foi contratada empresa intermediária sem que tenham sido demonstrados os valores efetivamente pagos aos artistas, haja vista não terem sido apresentadas notas fiscais e recibos emitidos em nome das bandas e artistas e assinados por seus representantes legais ou pelos seus empresários exclusivos. Desta forma, entendeu não estar estabelecido o nexo de causalidade entre os recursos repassados e os valores supostamente destinados às atrações artísticas. 
De fato, o termo de convênio exigia do concedente a apresentação de documento comprobatório do efetivo recebimento do cachê por parte dos artistas, das bandas, dos grupos, emitido pelo contratante (Cláusula Terceira, item II, alínea "pp") (peça 75, p. 52) . No presente processo, não há tais documentos. 
Dessa forma, nos termos do entendimento majoritário desta Casa, a não comprovação do recebimento dos cachês pelos artistas ou seus representantes exclusivos impede o estabelecimento do nexo entre os recursos federais e o objeto conveniado, de modo que o débito não pode ser afastado.
Por fim, a segunda irregularidade motivadora do julgamento pela irregularidade das contas da recorrente - contratação irregular por inexigibilidade, em face da ausência de contrato de exclusividade - não foi sanada. Como se viu, foram apresentadas apenas cartas de exclusividade. E a apresentação de documento que confere exclusividade ao empresário do artista somente para o dia e localidade do evento não atende aos pressupostos estabelecidos no inciso III do art. 25 da Lei 8.666/1993 para contratação direta por inexigibilidade.
No presente caso, além do descumprimento do referido ditame legal, ante a ausência do devido contrato de exclusividade, houve também desobediência aos termos do convênio que exigia a apresentação de tal documento, no caso de contratação de artistas por inexigibilidade de licitação (Cláusula Terceira, item II, alínea "oo" - peça 75, p. 52) . 
Por todos os motivos elencados, propugno, nesta oportunidade, a negativa de provimento ao recurso interposto, acompanhando integralmente os pareceres prévios.
III
Quanto à prescrição, foi recentemente aprovada a Resolução 344/2022, que passou a regulamentar, no âmbito do Tribunal de Contas da União, a prescrição para o exercício das pretensões punitiva e ressarcitória. 
Tal normativo estabeleceu, no seu art. 4º, inciso II, que a prescrição deve ser contada da data da apresentação da prestação de contas, que, no presente caso, ocorreu em outubro/2010. Ao longo do processo, a prescrição foi interrompida, pelo menos, em: 17/10/2012 (diligência - peça 9, p. 6) ; em 15/1/2013 (diligência - peça 10, p. ) ; 26/3 e 26/4/2013 (análise conclusiva da prestação de contas e notificação - peças 22/25) ; 20/11/2013, 30/4/2015 e 5/5/2016 (reanálises da prestação de contas e notificação do responsável - peça 26 e 29/31, 37 e 39) ; 8/3 e 14/9/2017 (relatório de TCE e da CGU - peças 59/60) ; 3/11/2017, 9/5/2018, 20/5/2018, 13/5/2019 (autuação,  instrução e diligência no TCU - peças 68, 70, 72, 76) ; 11/10/2019 (citação do responsável - peça 82) ; 18/9/2020 e 9/10/2020 (instrução final da área técnica e do MPTCU, peças 88/89) ; e 26/1/2021 (acórdão condenatório - peça 91) .
O presente recurso deu entrada em 17/3/2021 (peça 105) ; em 1/4/2021 e 14/4/2021 foi feita a análise de admissibilidade (instrução e despacho pelo conhecimento) ; em 25/11/2021, 10/12/2021 e 8/2/2022 foram lançadas a instrução e pareceres de mérito da unidade técnica e MPTCU, respectivamente - peça 122/124) . 
Assim, com fundamento na nova Resolução 344/2022, concluo que não ocorreu a prescrição nestes autos, nem mesmo a intercorrente.
Ante o exposto, voto para que o Tribunal de Contas da União aprove o acórdão que submeto a este Colegiado.
TCU, Sala das Sessões, em 22 de novembro de 2022.
Ministro VITAL DO RÊGO 
Relator